臺灣高等法院高雄分院刑事判決
111年度上訴字第503號
上  訴  人  
即  被  告  傅峯庭




選任辯護人  陳水聰律師
            吳金源律師
上列上訴人因違反廢棄物清理法案件，不服臺灣屏東地方法院11
0年度訴字第536號，中華民國111年3月30日第一審判決（起訴案
號：臺灣屏東地方檢察署110年度偵字第4411號），提起上訴，
本院判決如下：
    主  文
原判決關於傅峯庭部分撤銷。
傅峯庭無罪。
　　理　由
一、公訴意旨略以：被告傅峯庭明知未經主管機關許可，不得提
    供土地堆置廢棄物，潘子宜（業經原審判決有期徒刑1年4月
    ，未上訴已確定）亦明知從事廢棄物清除業務者，應依廢棄
    物清理法第41條第1項規定，向直轄市、縣（市）主管機關
    或中央主管機關委託之機關申請核發公民營廢棄物清除機構
    許可文件後，始得從事廢棄物之清除，被告傅峯庭竟基於未
    經主管機關許可而提供土地堆置廢棄物之犯意，潘子宜則基
    於未領有廢棄物清除許可文件而非法清理廢棄物之犯意，自
    民國109年8月至10月間某日起至110年1月6日止，由被告傅
    峯庭提供鍾文波所有並交由其管理，坐落屏東縣○○鄉○○○段0
    00○000地號土地（下稱本案土地），潘子宜則基於上開同一
    犯意，多次載運廢棄飛灰前往本案土地傾倒、堆置，並僱用
    不知情之呂志遠將廢棄飛灰倒入水泥中，以此方式處理上開
    廢棄物。因認被告傅峯庭涉犯廢棄物清理法第46條第3款之
    未經主管機關許可提供土地堆置廢棄物罪嫌。
二、按犯罪事實應依證據認定之，無證據不得認定犯罪事實；不
    能證明被告犯罪者，應諭知無罪之判決，刑事訴訟法第154
    條第2項、第301條第1項分別定有明文。又認定不利於被告
    之事實，須依積極證據，苟積極證據不足為不利於被告事實
    之認定時，即應為有利於被告之認定，更不必有何有利之證
    據；且被告否認犯罪所持之辯解縱屬不能成立，仍非有積極
    證據足以證明其犯罪行為，不能遽為有罪之認定；而認定犯
    罪事實所憑之證據，雖不以直接證據為限，間接證據亦包括
    在內，然而無論直接或間接證據，其為訴訟上之證明，須於
    通常一般之人均不致有所懷疑，而得確信其為真實程度者，
    始得據為有罪之認定，倘其證明尚未達此一程度，而有合理
    懷疑存在時，事實審法院復就其心證上理由予以闡述，敘明
    其如何無從為有罪之確信，因而為無罪之判決，尚不得任意
    指為違法，此分別有最高法院30年上字第816號判例、30年
    上字第1831號判例、76年台上字第4986號判例可資參照。
三、本件公訴人認被告傅峯庭（下稱被告）涉有上開罪嫌，係以
    被告於原審坦承，及共同被告潘子宜（業經原審判處有期徒
    刑1年4月，未上訴已確定）、證人呂志遠於警詢及偵查中具
    結之證述，及內政部警政署保安警察第七總隊第三大隊第三
    中隊110年4月19日、110年9月8日警員偵查報告、蒐證照片1
    2張、南區督察大隊110年1月15日函文、經濟部商工登記公
    示資料查詢結果、環保署廢棄物再利用許可系統查詢結果2
    紙、環保署廢棄物申報系統、廢棄物代碼查詢-一般事業廢
    棄物（D類）、廢棄物代碼查詢-公告應回收或再利用廢棄物
    （R類）及廢棄物代碼查詢-公告應回收或再利用廢棄物（R
    類）等為其主要論據。惟訊據被告堅詞否認有何涉犯廢棄物
    清理法第46條第3款之未經主管機關許可提供土地堆置廢棄
    物之犯行，辯稱：潘子宜告知要借土地放泥土幾天，伊信以
    為真，實不知潘子宜所堆放者是廢棄物，且載送放置時，伊
    不在住處，根本無法得悉堆置之物為廢棄飛灰，並無主觀犯
    罪故意，而不該當廢棄物清理法第46條第3款之未經主管機
    關許可提供土地堆置廢棄物罪。伊事後發現東西怪怪的，有
    請潘子宜拿走，但潘子宜還沒有處理時，警察就來了。伊有
    跟潘子宜說環保局有來，叫他趕快將東西帶走，但潘子宜沒
    有理伊。事後又找不到潘子宜，環保署來後就說不能動，事
    後才知道是廢棄物等語。
四、經查：
  ㈠本件同案被告潘子宜警詢時稱：「（問：傅峯庭是否知道現
    場堆置物品為廢棄物？）不知道。」（警卷第6頁)、偵查中
    供稱：「（問：屏東縣○○鄉○○○000○000號地號上面堆棄的飛
    灰是何人的？）我買的，我當時要做低強度水泥要用的。（
    問：這個可以加入水泥裡？）可以。（問：提示警卷第49、
    50頁照片，這不是廢棄物嗎？）不是。」（偵卷第41頁)。
    則就置放上開廢棄物飛灰之潘子宜均供認本案土地堆置物品
    並非廢棄物，而係要做低強度水泥之材料等情，此與保七總
    隊第三大隊第三中隊110年9月8日偵查報告所載：燃煤飛灰
    再利用於水泥製品（限混凝土地磚、空心磚、水泥瓦、水泥
    板、緣石、混凝土管、人孔、溝蓋、紐澤西護欄）原料、混
    凝土攙和物用途者相符（偵卷第51頁），亦合於市面上由集
    塵灰再利用製成產品即非構造混凝土之用途，例如PC混凝土
    、現場地坪及廠房構造物週邊回填等（有台灣鋼聯股份有限
    公司產品-非構造混擬土介紹網頁資料足參)；且潘子宜亦明
    確供稱，被告不知該物品是廢棄物。至少被告所陳系爭物品
    堆放時，其確實不知該物品為廢棄物飛灰之事實，可堪認定
    。
  ㈡另證人呂志遠警詢供稱：「（問：案地堆置何廢棄物？）類
    似工廠出來的廢棄物，像沙子一樣，廢棄物名稱我不道。（
    問：你於案地測試廢棄物時現場還有何人？）只有我跟潘子
    宜，（問：廢棄物載運至案地時傅峯庭是否在場？）沒有。
    」（警卷第52-53頁)；復於偵查中證稱：「（問：是否曾到
    過屏東縣○○鄉○○○000○000號地號土地？）有。我去那邊做水
    泥，時間我忘記了。當時是潘子宜叫我去那邊工作，他要我
    去那邊攪拌水泥。（問：提示警卷第71頁照片，這是潘子宜
    教你加入水泥的飛灰？）是。」（偵卷第40頁)。足證系爭
    廢棄物飛灰載運至本案土地時，被告確實未在場，而無從知
    悉潘子宜運送堆置之物品究為何物，而該物品可用於加入水
    泥攪拌，亦合於潘子宜所從事營造業之工作内容，且確實由
    潘子宜囑呂志遠至本案土地測試以水泥、沙子、飛灰攪拌。
    衡諸常情，實際測試之呂志遠確實到本案土地測試攪拌，則
    被告就潘子宜所述信以為真，與常情無違，被告所辯尚非虛
    偽，是以被告主觀之認識，該物品就是潘子宜所告知、借地
    存放之泥土，而不知堆置之物品為廢棄物，可堪信為真實。
  ㈢按刑法之故意分為直接故意及間接故意，刑法第13條第1項、
    第2項定有明文。姑不論為「明知」或「預見」，行為人皆
    在主觀上應有所認識，而基於此認識進而「使其發生」或「
    容任其發生」之意欲，方屬故意實行犯罪行為之範疇。被告
    聽信潘子宜之言而答應潘子宜之請讓其暫予放置所謂之「泥
    土」，其主觀上對於堆置物品是否為廢棄物，尚無直接或間
    接之認識，即未合於故意之要件。
  ㈣本案堆置物經人檢舉，於110年1月6日由警方會同行政院環境
    保護署督察總隊南區環境督察大隊到現場查勘，經證人即現
    場查勘南區環境督察大隊技士賴妍君證稱：「（問：將本案
    的飛灰裝於太空包是否可從外觀看出是廢棄物？）如果裝在
    太空包裡面是看不出來，但本案現場散落得很嚴重，如果是
    泥土的，應該是黃色的，但現場整個就是灰灰的。（問：
    是否可以從外觀看出本案的飛灰與營建的飛灰有何不同？）
    沒有散落當然看不出來。我不知道營建的飛灰長怎樣，但現
    場的情形就是一踩下去就揚起來，就跟工廠防制空氣污染設
    備所集塵下來的有害集塵灰是一樣的。」等語（本院卷第15
    0頁），則若本案之廢棄物飛灰如係以太空包包裝，則無法
    辨識為廢棄物飛灰，而查扣之廢棄物飛灰係由板車運送至本
    案土地，大包是1000元，小包是5、600元，業經證人即共同
    被告潘子宜稱述在案（原審卷第40頁），足證運送至本案土
    地時應係包裝完整之太空包，否則以該飛灰性質，如係散置
    或破損之包裝，當無法送至案地。又據潘子宜供稱「當時保
    七來時，那些東西已放了2、3個月。」（原審卷第40頁），
    故而證人賴妍君到現場查勘時，雖稱本案現場散落得很嚴重
    等情，惟無法證明被告於潘子宜囑託貨運送達放置當時即已
    知係廢棄物飛灰。證人賴妍君所為上開證述尚無從為被告不
    利之認定。
  ㈤被告雖於原審供陳「就檢察官起訴書所載之犯罪事實採有罪
    答辯，均認罪，證據調查沒有其他意見，並請今日審結本案
    。」等語，然核被告於警、偵、原審準備程序始終以不知道
    係飛灰，潘子宜說借放泥土為辯，而係對客觀上借土地予潘
    子宜放置之被查獲之物品廢棄物飛灰一情不否認，且證人即
    南區環境督察大隊技士賴妍君證稱：伊也無法分辨建築飛灰
    或一般飛灰。而潘子宜自稱係為混拌入水泥中使用，故其向
    被告稱係放泥土，潘子宜自已先陷被告有認知上之錯誤，而
    被告本身又非建築或環保專業，當其發現現場堆放之物品非
    一般泥土時，又無法自行處理，嗣確定為飛灰廢棄物時，已
    進入司法程序。故雖被告於原審審理程序時坦供犯罪，惟自
    其準備程序之詢答以觀，其已就上開過程詳予說明，而原審
    法官訊問時強調被告在查獲之前已知係廢棄物，即屬明知，
    被告始答稱是(詳本院審判程序勘驗原審準備程序錄音光碟
    之勘驗筆錄)，然究其原意應係對現場置放之物為廢棄物之
    客觀事實為是認，而對其主觀上是否知情為廢棄物則為否認
    。其於審判程序為認罪之答辯，是與其於警詢、偵查、原審
    準備程序並不相同，是難以其在原審審判程序之認罪為確實
    了解其意之認罪。且被告於本院否認於初始即知情，既不違
    常情，自非可以原審曾為認罪，即為被告不利之認定。
　㈥綜上，被告係相信潘子宜之言，誤以為只是一般泥土而允以
    出借案地存放，被告既於扣案物品運送至案地時不在場，又
    無證據證明被告主觀上有認識，縱其事後知悉而無從處理，
    亦不得推認其自始即有認識或嗣後有萌生不法之犯意，被告
    所為難謂具有廢棄物清理法第46條第3款之未經主管機關許
    可提供土地堆置廢棄物之犯罪故意，自難令負以廢棄物清理
    法第46條第3款之罪責。
五、被告既無主觀犯罪故意，而不該當廢棄物清理法第46條第3
    款之未經主管機關許可提供土地堆置廢棄物罪，原判決卻以
    該罪相繩，於法未合，其認事用法，容有誤會。被告前開所
    辯，應屬可採，依檢察官所舉之證據，尚未達於通常一般之
    人均不致有所懷疑，而得確信其為真實之程度；此外，本院
    依卷內現存全部證據資料，復查無其他證據足資認定被告確
    有檢察官所起訴之犯行，即屬不能證明被告犯罪，從而公訴
    人所持之前開論據，均無法採為認定被告犯罪之證據，揆諸
    前開說明，自應為被告無罪之諭知。
六、原審未詳為推求，就被告被訴部分遽為論罪科刑之判決，即
    有未恰；被告執此聲明上訴，指摘原判決此部分不當，為有
    理由，應由本院將原判決關於被告部分撤銷改判，並為被告
    無罪之判決。
據上論結，應依刑事訴訟法第369條第1項前段、第364條、第301
條第1項，判決如主文。
本案經檢察官翁逸玲提起公訴，檢察官呂幸玲到庭執行職務。
中　　華　　民　　國　　111 　年　　10　　月　　25　　日
                  刑事第九庭    審判長法  官  莊崑山
                                      法  官  鄭詠仁
                                      法  官  惠光霞
以上正本證明與原本無異。
被告不得上訴。
檢察官如不服本判決應於收受本判決後20日內向本院提出上訴書
狀，其未敘述上訴理由者，並得於提起上訴後20日內向本院補提
理由書狀（均須按他造當事人之人數附繕本）「切勿逕送上級法
院」。
中　　華　　民　　國　　111 　年　　10　　月　　25　　日
                                      書記官  黃月瞳